【裁判字號】    95,抗,301
【裁判日期】    951228
【裁判案由】    公示送達
【裁判全文】
臺灣臺中地方法院民事裁定               95年度抗字第301號
抗  告  人  三信商業銀行股份有限公司
法定代理人  乙○○
相  對  人  甲○○
上抗告人與相對人間聲請公示送達事件，抗告人對於民國95 年7
月31日本院所為裁定（95年度聲字第1471號）提起抗告，本院合
議庭裁定如下：
    主    文
抗告駁回。
抗告程序費用新臺幣壹仟元由抗告人負擔。
    理    由
一、抗告意旨略以：抗告人為聲請返還擔保金，於訴訟終結後以
    存證信函催告相對人行使權利，惟因相對人招領逾期而遭郵
    局退回，業於民國95年5月16日依民法第97條規定具狀向臺
    灣臺中地方法院聲請公示送達，前經本院95年度聲字第984
    號裁定以相對人並無居所不明之情事，與公示送達要件不合
    為由，駁回聲請。嗣經抗告人申請相對人最新之戶籍謄本，
    發現相對人並未遷址，復於95年6月23日以相對人之戶籍地
    寄發存證信函，惟仍因相對人招領逾期而遭郵局退回，乃於
    95年7月17日具狀向本院聲請公示送達，然本院95年度聲字
    第1471號裁定以「招領逾期」僅能證明相對人未按期領取郵
    件，並無法證明相對人並未居住於該址而有住居所不明之情
    事，遂以相對人並無居住不明之情事為由，駁回聲請。抗告
    人嗣依本院95年度聲字第984號裁定意旨，依相對人最新之
    戶籍地址再次寄發存證信函，相對人並未遷址，但仍無法送
    達，抗告人顯已善盡應有注意，亦符聲請公示送達之情狀，
    爰請准予廢棄原裁定，准予公示送達云云。
二、按表意人非因自己之過失，不知相對人之姓名、居所者，得
    依民事訴訟法公示送達之規定，以公示送達為意思表示之通
    知，民法第97條固定有明文。惟所謂不知相對人居所，係指
    相對人遷移，致表意人不知其居所而言。若表意人僅不知相
    對人是否還住於原居所，則與上開法條所謂不知相對人居所
    ，尚屬有間。最高法院著有85年度抗字第2760號裁定要旨足
    資參照。又抗告人就相對人之連絡處寄發存證信函，經郵局
    以招領逾期退回，就戶籍所在地之投郵，亦經郵局以招領逾
    期退回，足見相對人之居所並非不明，或因出外旅行未能收
    受送達或有其他事故未返住居所，另據原法院送達退回信封
    ，註明遷移，抗告人應再查明新址後投郵若無結果，相對人
    又未遷址，始能認抗告人未怠於應有注意，致不知相對人居
    所，此際始符合聲請公示送達情狀。臺灣高等法院著有80年
    度抗字第646號裁定要旨足參。
三、經查，本件抗告人稱已二次寄發催告行使權利之存證信函予
    相對人，且該函件均遭郵局以「招領逾期」為由退回，有該
    退郵信封附卷為憑。然前開存證信函既註記「招領逾期」，
    則相對人究係因旅行或他故而暫未於前開住居所居住，或故
    不領受前開存證信函，或業已遷移，抗告人並未舉證證明；
    又「遷移不明」係郵局投遞人員投遞郵件時，經向收件地址
    或該址附近之居民探詢，得知收件人已遷出，但不知其遷移
    之地址者，即於郵件封面加蓋「遷移不明」戳記後退回寄件
    人，由於「遷移不明」係投遞人員依投遞時之環境情況及所
    得訊息為客觀判斷，在無明確資訊顯示收件人已遷移之情形
    下，不得依寄件人之請求作成「遷移不明」之註記等情。有
    中華郵政股份有限公司臺中郵局中投字第0951200304號函附
    卷為佐。是依前開說明，抗告人再次寄送之存證信函既係因
    「招領逾期」退回，非以相對人「遷移不明」退回，尚無證
    據足資證明相對人已因遷移他處致居所不明。抗告人僅不知
    相對人是否還設於原住居所，核與民法第97條所謂「不知相
    對人居所」，係指相對人遷移，致表意人不知其居所等節，
    尚屬有間。揆諸前開說明，原裁定予以駁回聲請，於法並無
    不合。本件抗告為無理由，應予駁回。
四、對於非訟事件，依法應由關係人負擔費用者，法院裁定命關
    係人負擔時，應一併確定其數額，為非訟事件法第24條第1
    項所明定，而本件抗告程序費用額，審核卷附證物後確定為
    如主文第2項所示金額。
五、據上論結，本件抗告為無理由，依非訟事件法第46條、第21
    條第2項、第24條第1項、民事訴訟法第495條之1第1項、第
    449條第1項、第78條，裁定如主文。
中    華    民    國    95    年    12    月    28    日
                  民事第一庭  審判長法  官  張惠立
                                    法  官  吳蕙玟
                                    法  官  游文科
正本係照原本作成。
如不服本裁定，僅得於收受本裁定正本送達10日內，以適用法規
顯有錯誤為理由，向本院提出再抗告狀（須附繕本一份及繳納再
抗告裁判費新臺幣1,000元），經本院許可後始可再抗告，前項
許可以原裁定所涉及之法律見解具有原則上重要性者為限。
中    華    民    國    95    年    12     月    28   日
                                    書記官


司法院資訊處製作；財團法人民間司法改革基金會備份。
